臺灣高等法院臺南分院民事判決　九十二年度上易字第一八○號　　 Ｋ
　　　上　訴　人　丙　○　○
　　　被　上訴人　友聯產物保險股份有限公司
　　　法定代理人　甲　○　○
　　　訴訟代理人　乙　○　○
右當事人間請求侵權行為損害賠償事件，上訴人對於民國九十二年三月十日臺灣雲林
地方法院第一審判決（九十二年度訴字第一七號）提起上訴，本院於九十三年三月十
六日言詞辯論終結，判決如下：
    主    文
上訴駁回。
第二審訴訟費用由上訴人負擔。
    事    實
甲、上訴人方面：
一、聲明：求為判決：(一)原判決廢棄。(二)被上訴人在第一審之訴及假執行之聲請均駁
    回，如受不利判決願供擔保免為假執行。
二、陳述：
（一）上訴人於民國八十九年十一月一日晚上七時五十分許，駕駛ＳＬ－八三七八號
　　　自用小貨車，沿台中縣烏日鄉○○路○段由東往西行駛，行至該路段準備右轉
　　　往永豐餘紙廠（登寺巷）方向，取道返回同鄉○○路○段登寺巷五十四號住處
　　　，當時正值颱風來襲，上訴人毫未察覺有何交通事故發生，即逕行返回上開住
　　　處，直至警方循線至上開住處告知，上訴人始知發生本件車禍。本件車禍關於
　　　上訴人之刑事責任部分，現由台灣高等法院台中分院審理中，且台中縣警察局
　　　烏日分局因本件交通事故舉發上訴人酒醉駕駛肇事致人於死，違反道路交通管
　　　理處罰條例第三十五條第一項第一款之規定，經上訴人申明不服後，該分局亦
　　　發函監理單位建請俟鑑定結果出爐後再依法裁處，可見上訴人應否對本件車禍
　　　負責尚有疑問。
（二）證人李閔祥於警訊中固證稱，其與林炳演於本件車禍發生後，見上訴人駕車逃
　　　逸，兩人乃共乘一部機車自後追趕，直至成功火車站前，始將上訴人所駕之車
　　　攔下，當時上訴人說話略帶酒氣云云。惟如前所述，上訴人於肇事後，因未察
　　　覺有車禍發生，即逕行返回住處，根本未前往成功火車站，且上訴人係於返回
　　　住處後才開始飲酒，警方並在上訴人住處扣得兩瓶酒，證人李閔祥之證詞容有
　　　疑問，尚難單憑其證詞，遽謂上訴人確有酒醉駕車肇事之情事。
（三）請求於刑事判決確定前裁定停止本件訴訟。
三、證據：提出台中縣警察局烏日分局八九烏警交字第○一三○一九號書函一件。
乙、被上訴人方面：
一、聲明：求為判決：如主文所示。
二、陳述：
（一）上訴人於八十九年八月十六日，以其所有ＳＬ－八三七八號自用小貨車向被上
　　　訴人投保強制汽車責任險，保險期間自八十九年八月十六日起至九十年八月十
　　　六日止。嗣於上開時地駕駛上開車輛與江松基騎乘之ＪＪＢ－六三六號機車擦
　　　撞，致江松基受傷不治死亡。
（二）按強制汽車責任保險法第二十三條第一項規定：「保險人於被保險汽車發生汽
　　　車交通事故時，依本法規定對受益人給付保險金。」同法第十條第二款前段規
　　　定：「死亡給付之受益人，為受害人之繼承人。」上訴人駕駛上開被保險車輛
　　　發生交通事故，致江松基死亡，被上訴人為保險人，已依前開規定給付江松基
　　　之繼承人保險金新台幣 (下同)一百四十萬元。
（三）按強制汽車責任保險法第二十七條規定：「被保險汽車發生汽車交通事故，加
　　　害人有下列情事之一者，保險人仍應依本法規定給付保險金，但得在給付金額
　　　範圍內，向加害人求償：一、酒醉或吸食毒品、迷幻藥而駕車者：：。」又道
　　　路交通安全規則第一百十四條第一款規定：「汽車駕駛人有下列情形之一者，
　　　不得駕車：：：二、飲用酒類或其他類似物後其吐氣所含酒精濃度超過每公升
　　　○、二五毫克：：。」強制汽車責任保險單條款第五條第二款亦規定：「前項
　　　第一款所稱酒醉係指酒後吐氣所含酒精成分超過每公升○、二五毫克以上。」
　　　查上訴人酒後駕車發生本件交通事故，肇事後經警方測試結果，其吐氣所含酒
　　　精濃度高達每公升一、五九毫克，遠超過前述每公升○、二五毫克之標準，正
　　　符合酒醉駕車發生汽車交通事故之情形，被上訴人自得依強制汽車責任保險法
　　　第二十七條之規定，於上開被上訴人已給付金額之範圍內，向其求償。為此提
　　　起本件訴訟，請求判命上訴人給付被上訴人一百四十萬元及其法定遲延利息。
三、證據：提出強制汽車保險理賠計算書、汽車肇事賠償給付結案同意書、台中縣警
    察局烏日分局烏日派出所道路交通事故處理紀錄表、台中縣警察局舉發違反道路
    交通管理事件通知單、行車執照、保險證及台灣台中地方法院檢察署相驗屍體證
    明書各一件為證。
丙、原審依職權向台中縣警察局烏日分局調取本件交通事故相關資料；本院依職權向
    台中地方法院調閱上開案件刑事案卷。
    理   由
一、被上訴人起訴主張：上訴人於八十九年八月十六日，向被上訴人投保強制汽車責
    任險，保險期間自八十九年八月十六日起至九十年八月十六日止。八十九年十一
    月一日晚上七時五十分許，上訴人酒醉駕駛車號ＳＬ－八三七八號被保險車輛，
    沿台中縣烏日鄉○○路○段由東往西行駛，途經該道路與同路段登寺巷口時，欲
    右轉進入登寺巷，竟未讓直行車先行，即貿然右轉，致江松基騎乘ＪＪＢ-六三
    六號機車自後抵達時，煞避不及，擦撞上訴人所駕之自用小貨車，江松基受傷不
    治死亡，被上訴人因此給付江松基之繼承人保險金一百四十萬元，此一金額，被
    上訴人依強制汽車責任保險法第二十七條之規定，得向上訴人求償。求為命上訴
    人給付一百四十萬元及其法定遲延利息之判決。
二、上訴人則以：本件車禍發生時，正值颱風來襲，伊全然不知發生車禍，是否應由
    伊負肇事責任，在刑事判決確定前尚有疑義，且伊係於車禍發生後，在住處飲酒
    ，並無酒後駕車之情事，被上訴人向伊求償理賠之保險金，非有理由云云，資為
    抗辯。
三、上訴人於八十九年八月十六日，以其所有ＳＬ-八三七八號自用小貨車向被上訴
    人投保強制汽車責任險，期間自八十九年八月十六日起至九十年八月十六日止，
    嗣於八十九年十一月一日晚上七時五十分許，上訴人駕駛該被保險車輛沿台中縣
    烏日鄉○○路○段由東往西行駛，於右轉進入登寺巷時，與同向直行由江松基所
    騎ＪＪＢ-六三六號機車相擦撞，致江松基受傷不治死亡。被上訴人因而給付江
    松基之繼承人保險金一百四十萬元之事實，業據被上訴人提出強制汽車保險理賠
    計算書、台中縣警察局烏日分局烏日派出所道路交通事故處理紀錄表、台中縣警
    察局舉發違反道路交通管理事件通知單、行車執照、保險證及台灣台中地方法院
    檢察署相驗屍體證明書各一件為證，並為上訴人所不爭執。又上訴人於肇事後，
    為警循線在台中縣烏日鄉○○路○段登寺巷五十四號查獲，經實施酒測，其吐氣
    所含酒精濃度高達每公升一、五九毫克，有上開舉發違反道路交通管理事件通知
    單可憑，且為上訴人所不爭執。上訴人雖辯稱此係其於肇事後返回住處飲酒所致
    云云。惟查：
（一）上訴人於肇事後並未停車，繼續駕車離開現場，經目擊證人李閔祥及林炳演共
　　　乘機車自後追趕，在成功火車站前將上訴人攔下，當時上訴人說話有酒味之事
　　　實，業據證人李閔祥於警訊中證稱明白，且案發時間係八十九年十一月一日晚
　　　上七時五十分許，證人李閔祥於上訴人到案前，在當晚八時十分所製作之警訊
　　　筆錄，即做如此之證述，距案發僅二十分鐘，衡情證人李閔祥並無誣陷上訴人
　　　之必要。
（二）上訴人於案發當晚十一時三十分所製作之警訊筆錄先是否認肇事，繼則承認，
　　　惟仍否認有遭李閔祥及林炳演共乘機車自後追趕攔下。然李閔祥及林炳演於偵
　　　查中均當庭指認當時攔下之人確係上訴人（偵查卷第二十四、二十五頁）；上
　　　訴人上開未遭人攔下之辯解尚不足採信。
（三）上訴人於偵查中之同年十一月二日晚上十時五十三分許，經檢察官發搜索票命
　　　員警赴其住宅搜索，在客廳及其所駕ＳＬ-八三七八號自用小貨車駕駛座右側
　　　手煞車後方，依序查扣泡有中藥材之米酒頭及半瓶米酒頭，上訴人並稱發生車
　　　禍後回家有用塑膠衛生杯飲用二杯泡有中藥材之米酒頭云云；惟員警在客廳及
　　　垃圾桶內均未發現該塑膠衛生杯，詢問上訴人後陳稱，該使用過之塑膠衛生杯
　　　置於小貨車駕駛座前方擋風玻璃處，且係為方便飲用放置於小貨車駕駛座右側
　　　手煞車後方半瓶米酒頭之用等語（偵查卷第三十三至三十五頁、第三十七、三
　　　十八頁），因該米酒頭只剩半瓶，足見上訴人確曾在該小貨車上飲酒。
（四）案發後當晚十時十分實施酒測，上訴人吐氣所含酒精濃度高達每公升一、五九
　　　毫克。以吾人之經驗法則，飲用二塑膠衛生杯泡有中藥材之米酒頭後，施以酒
　　　測，吐氣所含酒精濃度不可能高達每公升一、五九毫克，上訴人上開發生車禍
　　　後回家有用塑膠衛生杯飲用二杯泡有中藥材米酒頭之辯解，難以採信。
（五）本件係追撞車禍，依肇事後小貨車及機車受損照片顯示（偵查卷第十三、十四
　　　、十六、十七頁），小貨車車廂左後方明顯受撞；機車自車頭至車身前半部幾
　　　乎全毀。可見當時撞擊力道甚為猛烈，如係正常駕駛人斷不可能毫無察覺，然
　　　上訴人竟然毫無察覺，亦足見其當時係酒後駕車，注意力已顯然降低。
（六）綜合上開證據資料，參照證人李閔祥、林炳演證言並小貨車上查獲半瓶米酒頭
　　　、使用過之塑膠衛生杯，以及案發後約二小時二十分實施酒測，測得之吐氣所
　　　含酒精濃度等，堪認上訴人有酒醉駕車之情事。
四、按汽車交通事故致受害人體傷、殘廢或死亡者，加害人不論有無過失，在相當於
    強制汽車責任保險法規定之保險金額範圍內，受害人均得請求保險賠償給付；被
    保險汽車發生交通事故，加害人有酒醉駕車之情事者，保險人仍應依規定給付保
    險金，但得在給付金額範圍內，向加害人求償，強制汽車責任保險法第五條及第
    二十七條定有明文。如上所述，上訴人在吐氣所含酒精濃度高達每公升一、五九
    毫克之下，駕車肇事致江松基死亡，其吐氣所含酒精濃度遠超過道路交通安全規
    則第一百十四條第一款及強制汽車責任保險單條款第五條第二款所定每公升○、
    二五毫克之標準，屬於酒醉駕車肇事，洵無疑義。從而，被上訴人依強制汽車責
    任保險法第二十七條之規定，提起本件訴訟，向上訴人求償一百四十萬元，並請
    求給付自起訴狀繕本送達翌日起至清償日止按年息百分之五計算之法定遲延利息
    ，自屬有理由，應予准許。原審為上訴人敗訴之判決，核無不合。上訴仍執陳詞
    ，求為廢棄原判決並駁回被上訴人在第一審之訴及假執行之聲請，均無理由，應
    駁回其上訴。
五、上訴人以本件是否酒後駕車肇事，刑事判決尚未確定，聲請在刑事訴訟終結前裁
    定停止本件訴訟程序云云。因本件事證已明，就現有證據已足供為上訴是否應賠
    償被上訴人之認定，所為停止本件訴訟程序之聲請不能准許，併此敘明。又其陳
    明願供擔保請准免為假執行，惟上訴人敗訴，其金額未逾一百五十萬元，不得上
    訴第三審，本院判決後即確定，無酌定相當之擔保金宣告免為假執行之必要，一
    併說明。
六、據上論結，本件上訴為無理由，依民事訴訟法第四百四十九條第一項、第七十八
    條，判決如主文。
中　　　華　　　民　　　國　　九十三　　年　　　三　　　月　　十六　　　日
　　　　　　　　　　　　　　　　　　臺灣高等法院臺南分院民事第五庭
~B1審判長法官　游　　明　　仁
~B2　　　法官　黃　　三　　哲
~B3　　　法官　蘇　　重　　信
右為正本係照原本作成。
不得上訴。
中　　　華　　　民　　　國　　九十三　　年　　　三　　　月　　十七　　　日
　　　　　　　　　　　　　　　　　　　　法院書記官　蕭　　奎　　璋
